【裁判字號】    99,訴,79
【裁判日期】    990330
【裁判案由】    山坡地保育利用條例
【裁判全文】
臺灣苗栗地方法院刑事判決                99年度訴字第79號
公  訴  人  臺灣苗栗地方法院檢察署檢察官
被      告  朱秀木
被      告  彭光明
被      告  丙○○
被      告  乙○○
被      告  甲○○
被      告  己○○
被      告  林石煌
上列被告等因違反山坡地保育利用條例案件，經檢察官提起公訴
（97年度偵字第5224號）暨追加起訴（98年度偵字第2860號、第
5674號、第6438號），本院判決如下：
    主  文
朱秀木犯山坡地保育利用條例第三十四條第一項之罪，累犯，處
有期徒刑貳年。
彭光明犯山坡地保育利用條例第三十四條第一項之罪，處有期徒
刑壹年陸月。
丙○○犯山坡地保育利用條例第三十四條第一項之罪，處有期徒
刑壹年貳月。
乙○○犯山坡地保育利用條例第三十四條第一項之罪，處有期徒
刑壹年。
甲○○、己○○、林石煌均無罪。
    事  實
一、前科資料：
  (一)朱秀木前因違反山坡地保育條例案件，於民國96年9 月30日
    經本院以96年訴字第484 號裁判判決有期徒刑6 月確定，甫
    於96年11月28日因徒刑易科罰金執行完畢。（構成累犯）
二、朱秀木、彭光明、丙○○、乙○○均明知址位於苗栗縣苑裡
    鎮○○段苑坑小段330 －8 號丁○○所有之土地（以下簡稱
    系爭土地），係經中央主管機關劃定、公告為私人山坡地保
    育區，未經許可不得擅自採取土石。緣朱秀木前因違反山坡
    地保育利用條例案件（苗栗地方法院檢察署95年偵字第5143
    號），嗣經本院函文（本院97年9 月11日苗院燉民詳97訴25
    2 字第24645 號函）於上揭土地上強制回填，詎其不知改過
    而竟乘持有法院強制回填公文之機，欲以此機會掩飾其盜採
    砂石之非法行為，而與彭光明、丙○○、乙○○共同基於意
    圖不法所有意圖及盜採砂石之犯意聯絡，協議趁法院強制回
    填之時機，挖取上揭地點之天然級配土石外運販售獲取不法
    利益，並同時自他處將廢棄土方運入上揭地點回填賺取利益
    。其等取得協議後，先由彭光明指示丙○○擔任盜採砂石現
    場之監工，並與丙○○約定如能盜採每立方公尺之砂石則由
    朱秀木給付丙○○新台幣（下同）10元，如現場盜採完畢並
    順利將廢棄土回填坑洞則再給付30萬元後謝金之對價，交由
    丙○○指揮現場盜採土石之施工等事宜，彭光明復僱請不知
    情之怪手司機林石煌，駕駛林石煌所有之PC200 型、車號53
    637 號之挖土機1 部前往現場擔任俗稱「顧土尾」之挖土機
    司機工作，負責將上揭地點上具有天然級配價值之砂石盜採
    後裝填至砂石車上，再駕駛怪手將坑洞補平以掩人耳目；丙○○於擔任現場監工時，除於現場指揮外，並決定、指揮將
    盜採之砂石以每立方公尺至少200 元之代價，運出上揭地點
    販售予不詳之人，以此方式盜採砂石獲取不法利益；乙○○
    則於現場指示開挖土石並將土石堆置於現場等待載運，並負
    責連絡廢棄土方運入上揭地點回填，乙○○為掌控廢棄土方
    運入情形，並於97年10月23日17時許，駕駛福慧環保企業社
    所有之車牌號碼UX－0117號自小客車搭載不知情之甲○○、
    己○○共同前往上揭現場巡視狀況。嗣於97年10月24日10時
    5 分許，因警接獲檢舉後前往現場查緝，當場查獲不知情之
    張枝燦（業經苗栗地方法院檢察署檢察官以97年偵字第5224
    號為不起訴處分）正駕駛佐良通運股份有限公司所有之車牌
    號碼835 －GZ號營業用大貨車滿載砂石後外運，並查獲無犯
    意聯絡而在現場等候載運砂石之砂石車司機張聰鑫、徐福隆
    、徐欽堂等人（張聰鑫、徐福隆、徐欽堂三人均經苗栗地方
    法院檢察署檢察官以98年偵字第2860號為不起訴處分），再
    依據張枝燦之供述，循線逮捕擔任現場監工之丙○○與參與
    盜採砂石行為之乙○○等人。後經苗栗地方法院檢察署檢察
    官協同苗栗縣政府建設局土石管理課人員前往現場勘驗，丈
    量其等不法採取而堆置於系爭土地上之土石約1025立方公尺
    ，至盜採砂石之實際數量則因現場已有回填廢棄土方，而無
    法測得遭開挖之實際深度。
三、案經丁○○訴由苗栗縣警察局通霄分局報告臺灣苗栗地方法
    院檢察署檢察官偵查起訴及追加起訴。
    理  由
壹、證據能力之判斷（偵訊筆錄部分：刑事訴訟法第159 條之 1
    第2 項）
一、按我刑事訴訟法為保障被告受公平審判及發現實體真實，於
    92年2 月6 日修正及增定公布施行之前及之後，對於人證之
    調查均採言詞及直接審理方式，並規定被告有與證人對質及
    詰問證人之權利，其中被告之對質詰問權，係屬憲法第8 條
    第1 項規定「非由法院依法定程序不得審問處罰」之正當法
    律程序所保障之基本人權及第16條所保障之基本訴訟權，不
    容任意剝奪；又刑事審判上之共同被告，係為訴訟經濟等原
    因，由檢察官或自訴人合併或追加起訴，或由法院合併審判
    所形成，其間各別被告及犯罪事實仍獨立存在，各被告對於
    其他共同被告之案件而言，為被告以外之人，具證人之適格
    ，而與被告有共犯關係之人，其於被告之案件，既非被告，
    自亦具證人之適格，如欲以共同被告或共犯之陳述為證據，
    其等即具證人身分，應依人證之調查程序為之。從而，法院
    就被告之案件對其他共同被告或與被告有共犯關係之人調查
    ，不論在92年2 月6 日修正、增定之刑事訴訟法公布施行前
    或施行後，「均應依人證之調查程序傳喚該共同被告或共犯
    到場」，命其立於證人之地位而為陳述，並通知被告，「使
    被告有與之對質及詰問其現在與先前陳述之瑕疵的機會」，
    以確保其對質詰問權，並藉以發現實體真實；否則，如僅提
    示該共同被告或共犯未經對質詰問之審判外陳述筆錄或告以
    要旨，被告之對質詰問權即無從行使，無異剝奪被告該等權
    利，且有害於實體真實之發現，其所踐行之調查程序，自難
    謂為適法（司法院大法官會議釋字第582 號解釋、最高法院
    94年度台上字第3728號判決意旨參照）。是本件被告等就其
    他同案被告為證人身分於警詢、偵查、審判中之證述，均業
    經本院於審理時賦予其等陳述意見之機會，而均表示無意見
    （見99年訴字第79號卷99年3 月9 日審判筆錄第34～38頁）
    ，既已充分保障被告之防禦權，故共同被告立於證人地位所
    為之陳述應均有證據能力，而得採為本案判決之基礎。
二、又92年2 月6 日修正公布之刑事訴訟法第159 條之1 第2 項
    規定：「被告以外之人於偵查中向檢察官所為之陳述，除顯
    有不可信之情況者外，得為證據。」依其文義之形式解釋，
    似為被告以外之人於偵查中向檢察官所為之陳述，非顯不可
    信者，得為證據；然92年2 月6 日修正公布之刑事訴訟法，
    為保障被告之反對詰問權，已採納英美之傳聞法則，而被告
    以外之人於偵查中向檢察官所為之陳述，其本質屬傳聞證據
    ，依傳聞法則，原無證據能力，係因立法者以刑事訴訟法規
    定檢察官代表國家偵查犯罪、實施公訴，依法有訊問被告、
    證人、鑑定人之權，且實務運作時，偵查中檢察官向被告以
    外之人所取得之陳述，原則上均能遵守法律規定，不致違法
    取供，其可信性極高，為兼顧理論與實務為由，而例外設定
    其具備非顯不可信之要件時，得為證據。故此法條對被告以
    外之人於偵查中向檢察官所為之陳述所設非顯不可信之要件
    ，應解為屬於證據能力之規定，而非陳述內容證明力之問題
    ，至於被告以外之人於偵查中向檢察官所為陳述是否具備非
    顯不可信之要件而具有證據能力，「法院應就該被告以外之
    人於審判中及在檢察官面前所為陳述之外部附隨之環境或條
    件，比較判斷之！」（最高法院94年度台上字第1776號判決
    意旨參照）。是本件證人張枝燦於偵訊中所為證述，及偵查
    中經檢察官訊問屬實之警詢調查中所為證述內容乃包含於偵
    訊筆錄內容之中，而均屬經具結而為陳述，且業經本院賦予
    被告等陳述意見之機會（99年3 月9 日審判筆錄第31～32頁
    ）；又經本院比較檢驗公訴檢察官詢問證人時並無誘導或施
    壓等詢問之外部客觀環境，並就其陳述時點乃於發覺被告等
    犯罪時即予訊問，其知覺事實之經過當無錯誤之危險，亦無
    其他干擾因素不當介入等附隨條件判斷，是本件證人張枝燦
    之證言具有證據能力，得為本案判斷基礎。
三、按被告以外之人於審判外之陳述，雖不符刑事訴訟法第159
    條之1 至第159 條之4 之規定，而經當事人於審判程序同意
    作為證據，法院審酌該言詞陳述或書面陳述作成時之情況，
    認為適當者，亦得為證據，同法第159 條之5 第1 項亦有明
    定。查本件被告以外之人於審判外之言詞或書面陳述，被告
    及檢察官於本院審理時均對證據能力陳明無意見（見99年訴
    字第79號卷99年3 月9 日審判筆錄）。本院審酌上開證據資
    料製作時之情況，尚無違法不當及證明力明顯過低之瑕疵，
    亦認為以之作為證據應屬適當，故揆諸上開規定，前揭證據
    資料均有證據能力。
貳、有罪部分：（被告朱秀木、彭光明、丙○○、乙○○部分）
一、認定犯罪事實所憑之證據及理由：
  (一)供述證據：附表一供述證據全部。
  (二)非供述證據：附表二非供述證據全部。
二、對於被告朱秀木、彭光明、丙○○、乙○○等之辯解本院認
    為不能採信之理由：
  (一)查本案案發後苗栗地方法院檢察署檢察官及縣政府人員均前
    往現場勘查，證明系爭土地確實經挖掘並有回填廢土，現場
    亦堆置有已開挖之土石，此有會勘紀錄及履勘現場筆錄在卷
    可參（見97年偵字第5224號卷一第63～64頁、第133 ～134
    頁），且證人戊○○於本院審理中經具結後證稱：案發時至
    現場勘查，系爭山坡地的土呈現鬆方而非實方，足證有遭到
    開挖，且從堆置在現場的土堆砂石形狀、顏色判斷，可知堆
    置現場的土方是從該地開挖的，雖然系爭土地前於95年間已
    有遭盜採一次，但之前是開挖至與聯外道路等高的地方，本
    次勘查結果是聯外道路高度以下之地方有開挖的痕跡，且被
    回填廢土，且針對法院強制回填的判決，需回填的是針對地
    面以上部份，而且如果僅是要回填，即不需要再開挖，現場
    也不會有礫石，所以可以推論是先盜採了一些土方後，才填
    入廢土，且尚未回填到法院所要求的地方等語，且經核附表
    二編號6 之非供述證據照片，顯見此次開挖後之現場狀況與
    前於95年間遭開採後呈現之狀況有異，況倘系爭土地遭開挖
    之事實是95年間發生的，則歷經2 年許時間，該地應已雜草
    叢生或至少於地表應有植物生長跡象，然核與案發時現場照
    片並無此徵象，可證系爭土地確實有遭被告等開挖之情形，
    況系爭土地確實有回填跡象，惟回填之土方是位於95年間開
    挖後高度之地面以下，顯見系爭土地確實於97年間重新遭到
    開採，且被告朱秀木、彭光明、丙○○、乙○○等亦均不否
    認有於系爭土地現場從事開挖、回填等施作，則可明確推論
    系爭土地現場乃由其等駐守、掌握，雖其等均否認於盜採土
    石後將之外運，始回填廢土，惟系爭土地既然僅有其等出入
    現場，且亦無其他跡象顯示有他人於現場工作或是停留，倘
    非其等將系爭土地與聯外道路等高之地面以下之土石挖取外
    運後，再填入廢土，則原本存於地面以下之土石何以憑空消
    失，實殊難想像。
  (二)又被告朱秀木雖矢口否認有如事實欄所述盜採砂石之犯行，
    而以系爭土地是上次開挖後，法院要求強制回填的，其只是
    委託人，委託被告乙○○負責回填系爭土地至可以栽種的程
    度，約定金額共計50、60萬，等回填完畢檢查合格才付錢，
    而沒有委外開採土石，現場車輛出入安全的事是被告乙○○
    他們自己處理，只要求他們回填好就好云云置辯，然查：
  1.被告朱秀木前於95年7 月間曾於系爭土地盜採砂石，而經本
    院以96年訴字第484 號判決判處有期徒刑1 年，減為有期徒
    刑6 月確定在案，並於97年9 月11日經本院以苗院燉民詳97
    訴252 字第24645 號函命強制回填，故其對於系爭土地係經
    中央主管機關劃定、公告為私人山坡地保育區，不得擅自採
    取土石及對於法院函文強制回填之內容，已表明下層不得以
    廢土回填、上層應覆蓋至少60公分可種植之泥土等情應知之
    甚詳。故倘被告朱秀木確實係欲遵守法院函文強制回填系爭
    土地，當對於回填何種土方、如何回填至法院規定之內容等
    清楚交待受委託之人，始能確保通過法院就系爭土地強制回
    填之檢查，然經本院訊問被告朱秀木委託回填時是否有要求
    被告乙○○回填何種土方時，被告朱秀木先是回答有要求，
    復又翻異前詞表示無要求，僅要求最後一層可以種植就好，
    其竟於同一審理期日中反覆其言而不能清楚回答雙方委託契
    約之內容，可見被告朱秀木所稱其委託被告乙○○負責回填
    土方之辯詞，甚難採信為真實。
  2.次查，被告朱秀木既承其係委託被告乙○○負責回填事宜，
    然竟對於本院訊問如何認識被告乙○○，先回答透過不詳姓
    名綽號「阿俊」之人介紹，後又改稱係透過被告彭光明介紹
    ，其於同一審理期日就同一提問說詞反覆，已足徵其言之真
    實性並非毫無瑕疵，否其既為委託人，過往又未曾與被告乙○○相熟，則彼此因回填土方事宜接觸時，印象應相當深刻
    ，而不可能連何人介紹或引介等情均記憶模糊，故其是否確
    實委託被告乙○○從事回填土方工作不無疑問；又揆諸常情
    ，一般人欲與他人訂定合作或契約關係，當親洽細節、簽約
    或至少須知悉諸如契約價金總額、支付價金方式等重要內容
    ，然被告朱秀木於本院訊問時，竟對委託乙○○回填土方一
    事，雙方約定之契約總額為何，僅能含糊回答以總共要付被
    告乙○○50、60萬，後又陳雙方有講付款之方式，係以1 米
    多少錢去計算數量，則其倘為契約之一方當事人，對於契約
    總額應相當清楚，而不可能前後所言有如此大之差距；況被
    告朱秀木於本院審理中陳稱於委託之初，已交付30萬元訂金
    委託被告乙○○負責本件強制回填事宜，然此與被告乙○○
    於本院審理中陳稱被告朱秀木僅先支付10萬元訂金等言亦不
    符，則若非其等並無實際上委託關係或僅係為求脫罪而羅織
    雙方存有契約關係，為何二人對於已交付之金額如此重要之
    交易事項說詞相異？況經本院詢問證人戊○○一般砂石價格
    之結果，可知倘要於系爭土地上回填石頭，則每一立方公尺
    石頭的市場價格至少為1 至2 百元以上，又縱以一般土方回
    填，平均每立方公尺尚須耗費至少100 元之土方成本，則核
    被告朱秀木須強制回填土方的數量約為6579立方公尺，則光
    合算土方之成本即至少需費65萬元以上，且此部分之價格僅
    為土方之市場價格，尚未計入挖土機施工費用、砂石車或曳
    引車之費用或薪資等，則被告朱秀木所言總共契約總額為60
    萬元顯與市場之行情不符，益徵被告朱秀木辯指其僅為委託
    人，而委託被告乙○○處理回填工作云云，並非實情。
  3.再查，被告朱秀木於本院訊問是否有直接與被告丙○○接洽
    時，先是回答不認識被告丙○○，亦不知道為何被告丙○○
    會參與本案行為等語，復又於後改稱本案回填事宜原本交由
    被告乙○○做，後因被告乙○○施作不順利，才又由被告丙○○接著做，而被告丙○○要進來做時有跟伊說云云，足證
    被告朱秀木原本即對於被告丙○○參與本案行為知情，故被
    告朱秀木辯指於本案中，其只有委託被告乙○○，其餘事情
    均不知情云云，即難採信。又被告朱秀木對於被告彭光明何
    以參與本案行為，於本院審理中表示不知情，且被告彭光明
    並未與其接洽過，他只委託被告乙○○，卻又對於被告丙○○、乙○○之參與表示是因被告彭光明介紹進來的云云，衡
    諸其前後所言顯為矛盾，且其就本案委託回填事宜之細節無
    法清楚描述經過，又對於委託事宜或是委託何人、由誰介紹
    等問題說詞反覆矛盾，顯見被告朱秀木所言均為卸責之辯，
    更足證被告朱秀木與被告彭光明、丙○○、乙○○本即基於
    盜採砂石之犯意聯絡，而為本件犯行，被告朱秀木辯指其單
    純為委託人，而委託被告乙○○強制回填等詞，顯為求脫罪
    而羅織之謊言，始於本院審理時漏洞百出、不堪檢驗。
  (三)再被告彭光明雖矢口否認有如事實欄所述盜採砂石之犯行，
    而以伊係因被告朱秀木的姪子持法院強制回填的文找伊做本
    案強制回填工作，然伊沒空故介紹被告丙○○做，其他伊都
    不知道，且案發當天伊也不在現場云云置辯，然查：
  1.查被告彭光明有多次盜採砂石之前科紀錄，其對於經中央主
    管機關劃定、公告為山坡地保育區之土地，不得擅自採取土
    石一情，應相當清楚，且其既對於砂石產業相當熟稔，對於
    強制回填所須耗費之費用、盜採砂石可販售之利潤亦均應有
    相當程度之認識。況按常理判斷，本案既為強制回填工程，
    對於被告朱秀木而言係需付出相當金錢以達法院強制回填之
    要求，而對於受託人而言，則係賺取薪資或購買土方回填之
    差價等利潤，則本案倘如被告彭光明所述其僅為仲介人，將
    被告朱秀木委託之強制回填工程轉介予被告丙○○承接施做
    ，則可見被告丙○○始為真正之受託人，然被告彭光明卻於
    偵查中坦認本案強制回填工程利潤為100 萬元，是被告朱秀
    木口頭答應要給伊，伊有說做好後要分30萬元利潤給被告丙○○云云，足顯見被告彭光明實為本案主要受託人，否被告
    彭光明倘如其所述僅為仲介人，而對於本案未參與也不知情
    ，怎可能於工程完竣後分配利潤之比例比實際承做人即被告
    丙○○高出許多，此說法實難想像，故被告彭光明係與被告
    朱秀木達成謀議後，始仲介被告丙○○進入本案參與盜採砂
    石之行為，而其以僅為仲介人，對於本案不知情云云，顯係
    為求事後卸責，而避重就輕之說詞，而不足採。
  2.次查，被告丙○○於檢察官偵查中經具結後具體證稱，伊係
    因被告彭光明以載運每立方公尺土方進入系爭土地，要給伊
    10元，直至現場回填完畢，要分30萬給伊，伊始進來擔任現
    場人頭，現場是由被告彭光明負責處理等語，已清楚明確表
    示被告彭光明實為本案盜採砂石案件之主要主事者，並指示
    外運土石，雖被告丙○○於本院審理時，翻異前供，轉為否
    認犯罪之態度，然經本院核前於數次警詢、調查中之筆錄內
    容結果，其數次供述均為相符，況本案案發後，被告丙○○
    即於當天完成第一次之警詢、偵查筆錄，按當時距離案發時
    間較近且為其自行至警局投案說明案情之情況，應認當時被
    告丙○○較無機會與其他同案被告勾串說詞，故其嗣後於本
    院審理中翻異前詞，顯已與其他同案被告推盤供述，而為求
    脫免罪責、迴護同案被告之辯，故本院認被告丙○○前於警
    詢、偵查中之供述應較為可信；末查被告彭光明對於被告丙○○於警詢、偵查中所言，經本院訊以意見，亦不否認（見
    99年3 月9 日審判筆錄第35頁），則倘被告彭光明確實未參
    與盜採砂石之犯行，何以對被告丙○○之指述未予反駁，亦
    難想像。
  3.再查，被告彭光明對於被告丙○○、林石煌均係由其仲介之
    事實並不否認，此事實亦為被告朱秀木、丙○○、林石煌證
    述在卷。又被告彭光明於本院訊問時，對於被告林石煌於現
    場擔任之工作內容為何、被告丙○○負責之角色均能清楚陳
    述，倘如被告彭光明所說，其僅有一開始仲介，其後之事情
    均不知情，又何能知道被告丙○○於現場指揮，甚而知道被
    告丙○○有外叫土方進入系爭土地，且倘被告丙○○為唯一
    之現場負責人，對於挖土機司機林石煌應常需照面或交代工
    作，然被告彭光明又稱被告丙○○與林石煌約見過2 至3 次
    面，則若非被告彭光明即為實際指揮挖土機司機林石煌之人
    且其全程待於現場掌控，何能對於被告丙○○與林石煌見面
    之次數如數家珍。
  (四)另被告丙○○雖矢口否認有如事實欄所述盜採砂石之犯行，
    而以伊係因為被告朱秀木、彭光明持法院的強制回填土方的
    公文才去做強制回填工作，但因現場土地濕滑，砂石車會打
    滑危險，才告訴被告朱秀木要載300 米土石到砂石場代工打
    級配欲作為鋪路，第一車外運就被抓到了云云，然查：
  1.查被告丙○○於本案發生後，即於97年10月24日自行到案說
    明案情，而供稱其參與本案犯行，係因被告彭光明與其協議
    載運每立方公尺土方進入系爭土地，要給伊10元，待現場處
    理完畢被告彭光明可以拿100 萬，要給伊30萬元，系爭土地
    現場於97年10月24日始運出土石，但第一部車即被查獲，其
    為現場負責人等語，後卻又於本院審理時，翻異前供而否認
    未曾說過被告彭光明可以拿100 萬云云，惟經本院查核被告
    丙○○前於警詢、偵查中數次供述筆錄，其於警訊中及檢察
    官偵查中均做同樣陳述，且於當時審閱筆錄無誤後簽名捺印
    ，此有警詢、偵查筆錄附卷可參，其事後於審理中空言否認
    供述，卻對於警詢、偵查中筆錄製作之過程或登載有任何意
    見，顯見其辯僅係卸責之詞，不足採信。
  2.次查，被告丙○○雖坦認有指揮外運300 米土石，然辯稱係
    因為要回填土方，現場砂石車會打滑，故載運土石外運加工
    打級配後要再載回來鋪路云云。然從現場照片觀之，車輛可
    以直接進入系爭土地，且地表有礫石分佈，並非均為泥土而
    有打滑跡象，其辯甚難採信。且被告丙○○並指要外運300
    米土石至外面砂石場代工時，有告知被告朱秀木，然經本院
    訊問被告朱秀木陳稱不知情，況被告丙○○指揮外運之300
    米土石，係被告乙○○為期傾倒廢棄土方而開挖後堆置於現
    場，則可推知被告乙○○於被告丙○○此次指揮外運土石之
    前，則已有指揮車輛進入系爭土地，卻均未有車輛打滑需要
    鋪設路面之情，故被告丙○○前揭所辯即不足採信。
  3.再查，被告丙○○對於本案行為，先是於警詢、偵查中表示
    被告彭光明要求其擔負本件盜採砂石案之責任，到現場做人
    頭，後於審理中又表示是因為法院強制回填的公文，而經彭
    光明仲介負責聯絡進土，賺取1 米10元利潤，則其前就自己
    於本案中負責之角色先是不能詳實交代，後又於審理中對事
    實避重就輕，其言均難憑採。況被告彭光明本即從事砂石業
    ，對於購買土方回填等管道應不難取得，何須再透過被告丙○○買入土方，此亦與常情不符。再者，被告丙○○雖提出
    與志昆實業有限公司簽立之代工合約書，惟經查該紙代工合
    約書上於志昆實業有限公司下並無該公司或其代表人之印章
    簽署，則該紙代工合約書是否為真實即有疑問，又縱該紙代
    工合約書為真實，然亦無從證明確係被告丙○○於97年10月
    24日於系爭土地指揮外運土石之代工合約，故被告丙○○前
    揭所辯均不足採。
  (五)被告乙○○雖矢口否認有如事實欄所述盜採砂石之犯行，而
    以伊是看見法院強制回填的公文，才跟被告朱秀木打合約，
    做這項工程，我在現場工作時，為了砂石車卸土安全有挖取
    砂石，但是就堆在旁邊而已，完全沒有外運云云，然查：
  1.查被告乙○○雖辯稱僅有與被告朱秀木打合約強制回填系爭
    土地，並未盜取土石或將土石外運，並提出與被告朱秀木簽
    立之授權書、合約書等證明，然於本院審理時被告乙○○就
    與被告朱秀木間回填土方之合約內容，先表示被告朱秀木於
    委託時有講下面要用廢土回填，中間用硬的石頭，最上面第
    三層要用可以種植的土回填，後經本院訊問被告朱秀木陳稱
    其並無要求第一層、第二層、第三層各填什麼土，只要求最
    後一層可以種植後，被告乙○○遂又改口被告朱秀木對於所
    填土方沒有要求，則被告乙○○就同一問題於同一審理期日
    有不同回答，顯見其陳述之虛偽。又經本院訊問被告乙○○
    及朱秀木該合約之總額、已付之訂金數額、付款方式等，被
    告乙○○與朱秀木之回答均差異甚大，倘被告乙○○與朱秀
    木間確實存有強制回填之合約，應對於契約之內容經過討論
    、議價而印象深刻，怎可能雙方對於契約內容無法清楚交代
    ？況其各所表示已付訂金之差異即有20萬元之差距，本案工
    程倘如其等最後所言契約總額為60萬元，則20萬元之比例已
    甚高，依一般常理而言，當事人對於如此高比例的付出應該
    會詳細紀錄，以免日後紛爭，惟被告乙○○、朱秀木竟對於
    該資金交付之方式係現金交付或匯款或其他方式支付均未說
    明，甚至對於已交付之金額無法釐清，顯見其等間事實上並
    無存在強制回填之合約，僅係未了逃避刑責而共同虛偽擬制
    合約書。再者，被告乙○○於本院審理時當庭庭呈與朱秀木
    間之契約書，並經本院當庭審閱其上記載買土方之金額為30
    萬元、訂金10萬元、完成會勘後再支付20萬元，總計60萬元
    ，並持此訊問被告乙○○契約總額，然其竟對於自己簽署之
    合約總額表示不是60萬元，嗣經本院再將該紙合約金額逐一
    告知後，才轉而回答金額無誤，依被告乙○○之回答足證其
    對於契約內容尚不清楚，惟契約總額攸關其承接該工作之利
    潤，何有可能於定約之初未與被告朱秀木詳加討論之道理？
    縱其供述及反應益徵該紙合約書之內容並非真實可採。
  2.次查被告乙○○於本院審理中，就其於系爭土地現場監工一
    情並不否認（見99年3 月9 日審判筆錄第55頁），並坦認其
    有連絡廢土進入系爭土地回填，然指稱其開挖系爭土地是為
    了砂石車傾倒廢土之安全，但開挖後之土石即堆置於系爭土
    地上並未外運，然經本院傳喚證人戊○○具結證稱，系爭土
    地上回填部分係在95年遭盜採後之高度以下，由此可知倘無
    先行挖取地面以下之土石，則不可能將廢土回填於地面以下
    之空間，故被告乙○○既然坦認其有回填廢土，又現場回填
    情況是在地面以下，則其所開挖之面積顯然不僅是為了砂石
    車卸土安全而尚遺留在現場之坑洞而已，應尚有包括地面以
    下之部分已遭開挖並經其回填完畢，則被告乙○○其上辯稱
    僅有開挖讓砂石車卸貨之坑洞即不可採信。
  (六)綜上說明，被告朱秀木、彭光明、丙○○、乙○○等所辯既
    均有如上不可採信之原因，則其等所辯，均顯係事後卸責之
    詞，不足採信。故被告彭光明、朱秀木、丙○○、乙○○共
    同為如事實欄所述之盜採砂石犯行已臻明確，均應依法論罪
    科刑。
三、被告朱秀木、彭光明、丙○○、乙○○成立之犯罪：
  (一)山坡地保育利用條例第34條第1 項規定之擅自採取土石使用
    罪，其立法目的固重在山坡地自然生態景觀、涵養水源等水
    土保持處理與維護，及資源保育之有效利用，然其同時規範
    不得在他人山坡地內，擅自從事採取土石使用之犯行，本質
    上即為刑法竊盜罪之特別規定，自不應再論以竊盜罪名（最
    高法院92年度台非字第232 號判決意旨參照）。依上開說明
    ，山坡地保育利用條例第34條之規定既為刑法竊盜罪之特別
    規定，依特別法優於普通法之法律競合關係，即應擇一適用
    山坡地保育利用條例第34條第1 項之規定論處，而公訴人認
    本件為一行為觸犯2 罪名之想像競合犯，應從一重處斷，即
    有未當。故核被告等所為，均係違反山坡地保育利用條例第
    10條、第9 條第4 款之規定，均應依同條例第34條第1 項處
    罰。又被告朱秀木、彭光明、丙○○、乙○○等人，就上揭
    犯行均有犯意之聯絡及行為之分擔，均應論以共同正犯。
  (二)被告朱秀木部分之累犯加重事由：
    被告朱秀木有事實欄前科資料項所示之前科紀錄，其於刑之
    執行完畢5 年內，又故意再犯本件有期徒刑以上之罪，應依
    刑法第47條第1 項累犯之規定，加重其本刑至2 分之1 。
四、量刑理由之說明：
  (一)被告朱秀木部分：
    爰審酌被告朱秀木前已於系爭土地盜採砂石，經本院判決有
    罪在案，竟復乘強制回填之機，與同案被告彭光明、丙○○
    、乙○○等人，共謀在系爭山坡地盜採土石，顯見其不知悔
    悟、惡性重大，且現場開挖面積已達1025平方公尺，盜採之
    土石量甚大，且其等不僅獲取盜採砂石之利潤，更將他處收
    集而來之廢土回填於系爭土地，已造成系爭山坡地原有之地
    形、地貌嚴重破壞，對土地權利人即丁○○之權益及公眾之
    生命、身體、財產安全造成相當危害。復衡酌被告犯後猶否
    認犯行，飾詞卸責，犯後態度不佳，並斟酌其犯罪之動機、
    目的、手段、犯罪所得及所造成之損害，復考量被告係本件
    主要的策劃者，且前歷經查緝、判決，仍不知警惕，而貪圖
    盜採土石之暴利，一而再，再而三地在系爭山坡地盜採土石
    ，實應嚴懲。且其為避免檢警查緝，竟與同案被告乙○○、
    丙○○等虛偽簽訂委任書、授權書、同意書等文件以求卸責
    ，實不足取，並衡量其生活狀況、智識程度及公訴人請求量
    處有期徒刑2 年6 月等一切情狀，量處如主文第一項所示之
    刑。
  (二)被告彭光明部分：
    爰審酌被告彭光明前已有多次盜採砂石前科，歷經警員多次
    查緝，仍不知悔悟，實應嚴懲重罰，以矯其行為，並強化其
    法治觀念。復衡酌竟與同案被告朱秀木、丙○○、乙○○等
    人，共同在他人山坡地採取土石，現場開挖面積已達1025平
    方公尺，盜採之土石量非少，其行為對系爭山坡地原有之地
    形、地貌嚴重破壞，對土地權利人之權益造成相當危害。復
    衡酌被告犯後猶否認犯行，飾詞卸責，犯後態度不佳，並斟
    酌其犯罪之動機、目的、手段、犯罪所得及所造成之損害，
    復考量被告係擔任本案主要指揮角色，惡性較大，且其為避
    免檢警查緝，竟以利益誘惑被告丙○○共同負責現場指揮，
    並要求被告丙○○對外稱以現場負責人以圖卸責，實不足取
    ，並衡量其生活狀況、智識程度及公訴人請求量處2年6月等
    一切情狀，量處如主文第二項所示之刑。
  (三)被告丙○○部分：
    爰審酌被告丙○○為貪圖盜採砂石之利潤，而與同案被告朱
    秀木、彭光明、乙○○等人共同在他人山坡地採取土石，且
    現場開挖面積已達1025平方公尺，盜採之土石量非少，其行
    為對系爭山坡地原有之地形、地貌嚴重破壞，對土地權利人
    及丁○○之權益造成相當危害。復衡酌被告犯後猶否認犯行
    ，飾詞卸責，浪費有限之司法資源，並斟酌其犯罪之動機、
    目的、手段、犯罪所得及所造成之損害，復考量被告丙○○
    係實際指揮土石外運之人，惡性較大，並衡量其生活狀況、
    智識程度及公訴人請求量處有期徒刑1 年6 月等一切情狀，
    量處如主文第三項所示之刑。
  (四)被告乙○○部分：
    爰審酌被告乙○○前有侵占、偽造印文等前科，素行非佳；
    復衡酌其正值壯年，不思以正途賺取金錢，竟與同案被告朱
    秀木、彭光明、丙○○等人，共同在他人山坡地採取土石，
    現場開挖面積已達1025平方公尺，盜採之土石量甚高，且其
    並連絡廢棄土方棄置回填於系爭土地上，已致山坡地原有之
    土質、環境嚴重破壞，對土地權利人即丁○○之權益造成相
    當損害。再參衡被告犯後猶否認犯行，浪費司法資源，犯後
    態度非佳，並斟酌其犯罪之動機、目的、手段、犯罪所得及
    所造成之損害，復考量其為脫免刑責，竟與同案被告朱秀木
    虛偽簽訂委任書、授權書等文件以求逃避刑罰，實不足取，
    並衡量犯罪所得、生活狀況、智識程度及公訴人請求量處有
    期徒刑1 年6 月等一切情狀，量處如主文第四項所示之刑。
四、沒收部分：
  (一)查扣案之PC200 型挖土機1 臺，係林石煌（林石煌部分為無
    罪之諭知）所有，雖該挖土機係用以犯本罪所用之物，然非
    該當本罪之被告朱秀木、彭光明、丙○○、乙○○所有，爰
    不予宣告沒收，附此敘明。
  (二)另乙○○犯本件犯行時所駕駛之車牌號碼UX－0117號自小客
    車，經查係屬福慧環保企業社所有（此有車牌號碼UX－0117
    號自小客車車籍資料附卷可參），而非屬被告乙○○所有，
    亦非同案被告朱秀木、彭光明、丙○○所有，爰不予宣告沒
    收。
  (三)至本件案發時，張枝燦所駕駛之車牌號碼835 －GZ號之砂石
    車，雖係用以運載本件盜採之砂石所用之犯罪工具，惟經查
    係屬佐良通運股份有限公司所有（此有車牌號碼835 －GZ號
    之砂石車車籍資料附卷可參），且非屬本案被告朱秀木、彭
    光明、丙○○、乙○○等人所有，爰不予宣告沒收，併此敘
    明。
五、聲請調查證據部分：
  (一)按刑事訴訟法第163 條之2 明文規定當事人、代理人、辯護
    人或輔佐人聲請調查之證據，法院認為不必要者，得以裁定
    駁回之。下列情形，應認為不必要：一不能調查者。二與待
    證事實無重要關係者。三待證事實已臻明瞭無再調查之必要
    者。四同一證據再行聲請者。次按刑事訴訟法所稱依法應於
    審判期日調查之證據，係指與待證事實有重要關係，在客觀
    上顯有調查必要性之證據而言，故其範圍並非漫無限制，必
    其證據與判斷待證事實之有無，具有關聯性，得據以推翻原
    判決所確認之事實，而為不同之認定，若僅係枝節性問題，
    或所證明之事項已臻明瞭，當事人聲請調查之證據，僅在延
    滯訴訟，甚或就同一證據再度聲請調查，自均欠缺其調查之
    必要性。
  (二)關於被告丙○○請求傳喚卡車司機部分：經查被告丙○○僅
    聲請傳喚卡車司機，惟就該卡車司機究為何人並未陳報，且
    業經本院於準備程序中諭知陳報證人真實姓名及地址，然被
    告丙○○仍未於本案辯論終結前將證人之資料陳報予本院，
    顯見目前並無法調查此項證據，且本件之犯罪事實已臻明確
    ，故其所聲請者係屬刑事訴訟法第163 條之2 第2 項第1 款
    所規定不能調查之不必要證據，自應駁回此部份之聲請，附
    此敘明。
、無罪部分：（被告甲○○、己○○、林石煌部分）
一、公訴意旨略以：朱秀木、彭光明、丙○○、乙○○、甲○○
    、己○○、林石煌均明知丁○○所有之苗栗縣苑裡鎮○○段
    苑坑小段330 －8 號係經中央主管機關劃定、公告之私人山
    坡地保育區，不得擅自採取土石，竟基於不法所有意圖而盜
    採砂石之犯意連絡，先於民國97年10月16日間，由朱秀木經
    由彭光明之仲介而與丙○○取得協議，雙方約定如能盜採每
    立方公尺之砂石則由朱秀木給付丙○○10元，如現場盜採完
    畢並順利將廢棄土回填坑洞則再給付30萬元後謝金等之對價
    ，由丙○○前往上揭地點擔任盜採砂石之現場監工；林石煌
    並經由彭光明之引介，駕駛PC200 型之挖土機前往現場擔任
    俗稱「顧土尾」之挖土機司機，負責盜採砂石後裝填至砂石
    車上，再駕駛怪手將坑洞補平以掩人耳目；乙○○則於97年
    10月23日17時許，駕駛車牌號碼UX－0117號自小客車搭載甲○○、己○○前往上揭現場擔任把風工作。嗣現場監工丙○○指示林石煌駕駛挖土機將具有天然級配價值之砂石盜採後
    裝運至砂石車上後，擬以每立方公尺至少200 元之價格販售
    予不詳之人以獲取不法利益，惟於97年10月24日10時5 分許
    經警查獲逮捕，而認朱秀木、彭光明、丙○○、乙○○、甲○○、己○○、林石煌等人所為，係共同犯刑法第321 條第
    1 項第4 款之結夥三人以上竊盜罪嫌及違反山坡地保育利用
    條例第10條、第34條第1 項之罪嫌等語。（朱秀木、彭光明
    、丙○○、乙○○涉案部分，於前理由欄貳詳加論述）
二、本院判斷：
  (一)按犯罪事實應依證據認定之，無證據不得認定犯罪事實；不
    能證明被告犯罪者，應諭知無罪之判決，刑事訴訟法第154
    條第2 項及第301 條第1 項分別定有明文。次按認定不利於
    被告之事實，須依積極證據，苟積極證據不足為不利於被告
    事實之認定時，即應為有利於被告之認定，更不必有何有利
    之證據；又事實之認定，應憑證據，如未能發現相當證據，
    或證據不足以證明，自不能以推測或擬制之方法，以為裁判
    基礎。而刑事訴訟法上所謂認定犯罪事實之積極證據，係指
    適合於被告犯罪事實認定之積極證據而言，雖不以直接證據
    為限，間接證據亦包括在內；然而無論直接或間接證據，其
    為訴訟上之證明，須於通常一般之人均不致有所懷疑，而得
    確信其為真實之程度者，始得據為有罪之認定，倘其證明尚
    未達到此一程度，而有合理之懷疑存在時，致使無從形成有
    罪之確信，根據「罪證有疑，利於被告」之證據法則，即不
    得遽為不利被告之認定（最高法院30年上字第816 號、29年
    上字第3105號、30年上字第1831號、40年台上字第86號及76
    年台上字第4986號判例意旨參照）。另刑事訴訟法第161 條
    已於91年2 月8 日修正公布，其第1 項規定：檢察官就被告
    犯罪事實，應負舉證責任，並指出證明之方法。因此，檢察
    官對於起訴之犯罪事實，應負提出證據及說服之實質舉證責
    任。倘其所提出之證據，不足為被告有罪之積極證明，或其
    指出證明之方法，無從說服法院以形成被告有罪之心證，基
    於無罪推定之原則，自應為被告無罪判決之諭知（最高法院
    92年台上字第128 號判例意旨參照）。
  (二)本件公訴人認被告甲○○、己○○、林石煌共同涉犯上開加
    重竊盜及違反山坡地保育利用條例第34條第1 項之違反在公
    有、他人山坡地內，不得擅自從事採取土石使用之規定罪嫌
    ，無非係以證人丁○○、張枝燦於警詢之指述、苗栗縣政府
    建設局土石管理課河川駐衛警察戊○○之結證、同案被告丙○○於警詢、偵查中之自白、朱秀木與丙○○所書立之委任
    書1 份、丙○○與志昆公司所書立之天然級配代工合約書1
    份、朱秀木所書立之同意書1 份、車牌號碼835 －GZ號營業
    用砂石車地磅紀錄單1 份、現場照片65張、苗栗地方法院檢
    察署檢察官勘驗現場紀錄1 份、系爭土地遭盜採土石位置圖
    、系爭土地於95年8 月15日、16日與97年11月13日比對照片
    1 份、苗栗縣政府97年12月9 日府建石字第0970189464號函
    文1 份等，為其所憑之論據。
  (三)訊據被告己○○、甲○○、林石煌均堅決否認有在上述山坡
    地盜採土石之犯行，被告己○○辯稱：伊係找乙○○玩，不
    是從事把風工作，當時在車上睡覺等語；被告甲○○辯稱：
    伊係找乙○○玩，不是從事把風工作，當時在車上睡覺等語
    ；被告林石煌辯稱：伊會參與係因為有法院強制回填的文，
    伊只負責「顧土尾」，伊只是做工的，其他的事並不知情等
    語。
  (四)經查：
  1.公訴人指述被告甲○○、己○○有分擔本件把風之工作，係
    以同案被告丙○○之自白及被告甲○○、己○○於警詢、偵
    查中之部分自白為憑據，然查被告己○○、甲○○於警詢、
    偵查中固均承於警方據線查獲本件竊盜案件時，其等與同案
    被告乙○○共乘自小客車在盜採砂石之現場，惟均否認有於
    現場從事把風之工作，就被告甲○○、己○○之供述觀之，
    實難認其等有自白犯罪之情事，則公訴人引據被告甲○○、
    己○○於警詢、偵查中部分自白作為證據，即有欠允當；又
    雖同案被告丙○○於偵查中證述（見97年偵字第5224號卷ㄧ
    第91～101 頁），被告乙○○、甲○○、己○○3 人都在一
    起，並開車在現場跑來跑去等語，惟此等證言僅能證明被告
    甲○○、己○○確實於案發時，與同案被告乙○○於現場共
    乘同一部車，而此亦為被告甲○○、己○○所不爭執，然此
    並無法推論被告甲○○與己○○即有從事把風之工作；再同
    案被告乙○○於本院審理中，亦陳稱被告甲○○與己○○僅
    是於案發當天去找伊，探詢有無工作可以做，並非從事把風
    工作等語，經查同案被告乙○○與被告甲○○、己○○間僅
    為朋友關係，且其亦身陷本案罪嫌已自顧不暇，應無包庇被
    告甲○○、己○○而協助其等脫罪之必要，綜上說明，被告
    甲○○、己○○所辯並非無可採信。
  2.另公訴人指述被告林石煌基於與同案被告等盜採砂石之犯意
    連絡，而於駕駛挖土機前往現場擔任俗稱「顧土尾」之挖土
    機司機，負責盜採砂石後裝填至砂石車上，在駕駛怪手將坑
    洞補平，而共同犯本件竊盜砂石行為，查被告林石煌係經同
    案被告彭光明仲介至現場從事挖土機司機之工作，此為被告
    林石煌所不爭執，惟其否認參與本件盜採砂石之犯行，而辯
    稱係同案被告彭光明持法院強制回填之公文僱請伊至現場填
    土，伊才敢接此工作等語，經本院訊問同案被告彭光明，其
    陳稱係伊仲介林石煌至現場工作，伊有告知被告林石煌此工
    作是合法的工地，工作內容只跟被告林石煌說明是「顧土尾
    」而已等語，查同案被告彭光明與被告林石煌間，並無親屬
    等關係，同案被告彭光明實無為虛偽陳述為期被告林石煌脫
    罪之可能，則被告林石煌既係因同案被告彭光明持法院強制
    回填的函文，始承接該項工作，雖其確實於現場從事挖取、
    填補砂石之挖土機司機工作，惟主觀上係認為該工地係合法
    所為，並無盜採砂石之犯意，其於本案應屬被支配之角色，
    足徵其主觀上對本件盜採砂石之情並無認識，故被告林石煌
    所辯非不足採。
三、綜上所述，公訴人所舉前開證據及卷內資料，經本院逐一剖
    析，參互審酌，尚難證明被告己○○、甲○○乘坐同案被告
    乙○○所駕駛自小客車而出現於盜採砂石現場之行為，係與
    同案被告乙○○共同為本件盜採砂石之把風工作，又依卷內
    資料亦難證明被告林石煌駕駛挖土機之行為，係基於與同案
    被告朱秀木、彭光明、丙○○、乙○○共同竊盜及違反山坡
    地保育利用條例之犯意而為，且公訴人所認之事實核與卷內
    證據，均未達通常ㄧ般人均不致有所懷疑，而得以確信其為
    真實之程度，故不足以使本院形成被告己○○、甲○○、林
    石煌等3 人，犯結夥三人以上竊盜罪、山坡地保育利用條例
    第34條第1 項之罪的心證。此外，復查無其他積極證據足資
    證明被告己○○、甲○○、林石煌等3 人，有何公訴人所指
    之犯行，揆諸前揭判例及說明之意旨，及本諸「罪疑唯輕」
    之法則，自應為被告己○○、甲○○、林石煌等3 人無罪判
    決之諭知。
肆、適用之法律依據：
一、刑事訴訟法第299 條第1 項前段、第301 條第1 項。
二、刑法第11條、第28條、第47條 。
三、山坡地保育利用條例第9 條、第10條、第34條第1 項。
四、刑法施行法第1 條之1 。
本案經檢察官洪清秀到庭執行職務。
中    華    民    國    99    年    3     月    30    日
                  刑事第二庭審判長  法  官  楊清益
                                    法  官  魏宏安
                                    法  官  林靜雯
以上正本證明與原本無異。
如不服本判決應於收受判決後10日內向本院提出上訴書狀，並應
應敘述具體理由。其未敘述上訴理由者，應於上訴期間屆滿後20
日內向本院補提理由書( 均須按他造當事人之人數附繕本) 「切
勿逕送上級法院」。告訴人或被害人如對本判決不服者，應具備
理由請求檢察官上訴，其上訴期間之計算係以檢察官收受判決正
本之日期為準。
                                    書記官  劉千瑄
中    華    民    國    99    年    3     月    30    日
附表一：供述證據表
┌──┬────────┬────────────────┬─────────────┐
│編號│證據名稱        │證明事項                        │證據卷內位置              │
├──┼────────┼────────────────┼─────────────┤
│1   │被告朱秀木之證述│證明系爭土地為丁○○所有，及本院│97年偵字第5224號卷ㄧ第47頁│
│    │                │於97年9月11日以苗院燉詳97訴254字│、99年訴字第79 號卷內99年2│
│    │                │第024645號函要求其於系爭土地上強│月11日準備程序、99年3月9日│
│    │                │制回填，故其經彭光明仲介而認識李│審判筆錄                  │
│    │                │祈政、丙○○之事實。            │                          │
├──┼────────┼────────────────┼─────────────┤
│2   │被告彭光明之證述│證明其仲介丙○○與朱秀木認識後，│97年偵字第5224號卷ㄧ第137 │
│    │                │又再僱請不知情之林石煌擔任挖土機│～138頁、98年偵字第2860號 │
│    │                │司機之工作，及丙○○負責於系爭土│卷第5～6頁、第115～120頁、│
│    │                │地現場指揮之事實。              │98年偵字第5674號卷第4～6頁│
│    │                │                                │、99年訴字第79 號卷內99年2│
│    │                │                                │月11日準備程序、99年3月9日│
│    │                │                                │審判筆錄                  │
├──┼────────┼────────────────┼─────────────┤
│3   │被告丙○○之證述│證明現場是由彭光明負責處理，其僅│97年偵字第5224號卷ㄧ第16～│
│    │                │為人頭將系爭土地之土石外運之事實│19頁、第74～75頁、第91～  │
│    │                │。                              │101頁、98年偵字第2860號卷 │
│    │                │                                │第115～120頁、98年偵字第  │
│    │                │                                │5674號卷第4～6頁、99年訴字│
│    │                │                                │第79號卷內99年2月11日準備 │
│    │                │                                │程序、99年3月9日審判筆錄  │
├──┼────────┼────────────────┼─────────────┤
│4   │被告乙○○之證述│證明其於97年10月24日駕駛車牌號碼│97年偵字第5224號卷ㄧ第34～│
│    │                │UX－0117號自小客車搭載不知情之王│37頁、第91～101頁、99年訴 │
│    │                │偉仲、己○○於現場監工，及其確實│字第79號卷內99年2月11日準 │
│    │                │於系爭土地上挖取土石堆置該處，及│備程序、99年3月9日審判筆錄│
│    │                │聯絡砂石車輛載運廢土至系爭土地傾│                          │
│    │                │倒之事實。                      │                          │
├──┼────────┼────────────────┼─────────────┤
│5   │被告己○○之證述│證明其與甲○○於97年10月24日乘坐│97年偵字第5224號卷ㄧ第28～│
│    │                │乙○○駕駛之自小客車出現於現場之│29頁、第91～101頁、99年訴 │
│    │                │事實。                          │字第79號卷內99年2月11日準 │
│    │                │                                │備程序、99年3月9日審判筆錄│
├──┼────────┼────────────────┼─────────────┤
│6   │被告甲○○之證述│證明乙○○確實有連絡車輛進入該系│97年偵字第5224號卷ㄧ第22～│
│    │                │爭土地傾倒土石，及其與己○○於97│23頁、第91～101頁、99年訴 │
│    │                │年10月24日乘坐乙○○駕駛之自小客│字第79號卷內99年2月11日準 │
│    │                │車出現於現場之事實。            │備程序、99年3月9日審判筆錄│
├──┼────────┼────────────────┼─────────────┤
│7   │被告林石煌之證述│證明經彭光明介紹至系爭土地從事「│98年偵字第2860號卷第115～ │
│    │                │顧土尾」之挖土機司機工作。      │120頁、98年偵字第5674號卷 │
│    │                │                                │第4～6頁、99年訴字第79號卷│
│    │                │                                │內99年2月11日準備程序、99 │
│    │                │                                │年3月9日審判筆錄          │
├──┼────────┼────────────────┼─────────────┤
│8   │證人戊○○之證述│證明本件盜採砂石遭查獲時，經警通│99年3月9日審判筆錄        │
│    │                │知至現場勘查，看到系爭土地有新開│                          │
│    │                │挖之痕跡，經實際丈量遭開挖之面積│                          │
│    │                │約為50公尺乘以50公尺，且現場已遭│                          │
│    │                │回填廢土而無法測量遭開挖土方的深│                          │
│    │                │度，現場堆置之土方數量有1025立方│                          │
│    │                │公尺等事實。                    │                          │
├──┼────────┼────────────────┼─────────────┤
│9   │證人即告訴人郭瑞│證明坐落於苗栗縣苑裡鎮○○段苑坑│97年偵字第5224號卷ㄧ第48～│
│    │芬之證述        │小段330－8號土地係其所有，及該土│49頁、98年偵字第5674號卷第│
│    │                │地於95年7月間曾遭朱秀木盜採砂石 │4～6頁                    │
│    │                │，並經本院於97年9月11日以苗院燉 │                          │
│    │                │詳97訴252字第024645號函強制回填 │                          │
│    │                │，及其並未同意朱秀木及丙○○等人│                          │
│    │                │盜採該地土石外運之事實。        │                          │
├──┼────────┼────────────────┼─────────────┤
│10  │證人張枝燦之證述│證明於97年10月24日上午10時30分許│97年偵字第5224號卷ㄧ第10～│
│    │                │，駕駛車牌號碼835－GZ營業曳引車 │11頁、第91～101頁、第141～│
│    │                │載運天然土石，後於苗栗縣苑裡鎮苑│143頁                     │
│    │                │坑里與通霄鎮○○里○○○○○道路│                          │
│    │                │遭警攔查，及所載運之土石係於苗栗│                          │
│    │                │縣苑裡鎮○○段苑坑小段330－8號地│                          │
│    │                │號處由挖土機現場挖取開採的，經警│                          │
│    │                │方磅重曳引車總計重量為56330公斤 │                          │
│    │                │之事實。                        │                          │
└──┴────────┴────────────────┴─────────────┘
附表二：非供述證據表
┌──┬───────────┬─────────────┬─────────────┐
│編號│證據名稱              │證明事項                  │證據卷內位置              │
├──┼───────────┼─────────────┼─────────────┤
│1   │址位於苗栗縣苑裡鎮苑坑│證明該地經劃分為山坡地保育│97年偵字第5224 號卷ㄧ第68 │
│    │段苑坑小段330－8地號土│區，及土地所有人為丁○○之│頁                        │
│    │地登記謄本1份         │事實。                    │                          │
├──┼───────────┼─────────────┼─────────────┤
│2   │車牌號碼835－GZ號砂石 │證明張枝燦所駕駛之營業曳引│97年偵字第5224號卷ㄧ第73頁│
│    │車地磅紀錄單1份       │車經警磅重後總重為56330公 │                          │
│    │                      │斤之事實。                │                          │
├──┼───────────┼─────────────┼─────────────┤
│3   │查獲之現場照片65張    │證明系爭土地遭盜採砂石之現│97年偵字第5224號卷二第25～│
│    │                      │場情況。                  │31頁（共14張）、第34～59頁│
│    │                      │                          │（共51張）                │
├──┼───────────┼─────────────┼─────────────┤
│4   │臺灣苗栗地方法院檢察署│證明經檢察官現場履勘結果，│97年偵字第5224號卷ㄧ第133 │
│    │檢察官勘驗現場筆錄1份 │現場土地均為遭挖掘土地，並│～134頁                   │
│    │                      │堆置數堆原石級配。        │                          │
├──┼───────────┼─────────────┼─────────────┤
│5   │系爭土地遭盜採土石之位│證明遭盜採砂石之系爭土地位│97年偵字第5224號卷第18～19│
│    │置圖                  │置。                      │頁                        │
├──┼───────────┼─────────────┼─────────────┤
│6   │系爭土地於95年8月15日 │證明系爭土地於本次遭盜採砂│97年偵字第5224號卷二第1～ │
│    │、16日與97年11月13日比│石前後之現場情形並不一致之│17頁                      │
│    │對照片1份             │事實。                    │                          │
├──┼───────────┼─────────────┼─────────────┤
│7   │苗栗縣政府97年12月9日 │證明苗栗縣政府檢送系爭土地│97年偵字第5224號卷ㄧ第149 │
│    │府建石字第0970189464號│，95年8月15、16日與97年11 │～150頁                   │
│    │函文1份               │月13日比對照片及相關事證，│                          │
│    │                      │併呈苗栗地方法院檢察署偵辦│                          │
│    │                      │之事實。，                │                          │
├──┼───────────┼─────────────┼─────────────┤
│8   │保管PC200型挖土機之控 │證明扣得林石煌所有，而於系│97年偵字第5224號卷第147頁 │
│    │制電腦1組之收據。     │爭土地挖取砂石所用之PC200 │                          │
│    │                      │型挖土機1部，並將該挖土機 │                          │
│    │                      │之控制電腦1組責付證人湯閎 │                          │
│    │                      │予保管之事實。            │                          │
└──┴───────────┴─────────────┴─────────────┘
附錄本判決論罪科刑法條全文：
山坡地保育利用條例第9 條第4 款：
在山坡地為下列經營或使用，其土地之經營人使用人或所有人，
於其經營或使用範圍內，應實施水土保持之處理與維護：
四、探礦、採礦、採取土石、堆積土石或設置有關附屬設施。
山坡地保育利用條例第10條：
在公有或他人山坡地內，不得擅自墾殖、佔用或從事前條第一款
至第九款之開發、經營或使用。
山坡地保育利用條例第34條第1 項：
違反第10條規定者，處6 月以上5 年以下有期徒刑，得併科新台
幣60萬元以下罰金。

司法院資訊處製作；財團法人民間司法改革基金會備份。
